臺灣桃園地方法院民事裁定
110年度監宣字第750號
聲  請  人  曹海寧  
相  對  人  曹宛庭  
關  係  人  何朝國  
上列當事人間聲請監護宣告事件，本院裁定如下：
    主  文
宣告曹宛庭（女、民國00年00月00日生、身分證統一編號：Z000
000000號）為受監護宣告人。
選定曹海寧（女、民國00年0月00日生、身分證統一編號：Z0000
00000號）為受監護宣告人曹宛庭之監護人。
指定何朝國（男、民國00年0月00日生、身分證統一編號：Z0000
00000號）為會同開具財產清冊之人。
聲請程序費用由受監護宣告人曹宛庭負擔。
    理  由
一、聲請意旨略以：聲請人曹海寧為相對人曹宛庭之母，關係人
    何朝國則為相對人之繼父。相對人自出生即為肢體重度殘障
    之人，致不能為意思表示或受意思表示，亦不能辨識其意思
    表示之效果。為此，依民法第14條第1項、第1111條第1項規
    定，聲請本院准予對相對人為監護宣告，並選定聲請人為相
    對人之監護人，暨指定關係人為會同開具財產清冊之人等語
    。
二、按對於因精神障礙或其他心智缺陷，致不能為意思表示或受
    意思表示，或不能辨識其意思表示之效果者，法院得因本人
    、配偶、4親等內之親屬、最近1年有同居事實之其他親屬、
    檢察官、主管機關或社會福利機構之聲請，為監護之宣告，
    民法第14條第1項定有明文。次按受監護宣告之人應置監護
    人；法院為監護之宣告時，應依職權就配偶、4親等內之親
    屬、最近1年有同居事實之其他親屬、主管機關、社會福利
    機構或其他適當之人選定1人或數人為監護人，並同時指定
    會同開具財產清冊之人。法院為前項選定及指定前，得命主
    管機關或社會福利機構進行訪視，提出調查報告及建議。監
    護之聲請人或利害關係人亦得提出相關資料或證據，供法院
    斟酌；法院選定監護人時，應依受監護宣告之人之最佳利益
    ，優先考量受監護宣告之人之意見，審酌一切情狀，並注意
    下列事項：㈠受監護宣告之人之身心狀態與生活及財產狀況
    。㈡受監護宣告之人與其配偶、子女或其他共同生活之人間
    之情感狀況。㈢監護人之職業、經歷、意見及其與受監護宣
    告之人之利害關係。㈣法人為監護人時，其事業之種類與內
    容，法人及其代表人與受監護宣告之人之利害關係，民法第
    1110條、第1111條、第1111條之1分別定有明文。
三、經查，聲請人主張之前揭事實，業經其提出親屬系統表、同
    意書、中華民國身心障礙證明、兩造之戶籍謄本等為證，且
    經本院依職權前往聯新國際醫院勘驗相對人之精神狀況，並
    於鑑定人陳修弘醫師面前點呼相對人，相對人坐輪椅，對點
    呼無回應，四肢僵硬等語，經聲請人在場表示：相對人一出
    生即因黃膽過高，腦性麻痺，從出生即無法自行行走，且無
    法自理生活，故聲請本件等語；而鑑定人陳修弘醫師除初步
    鑑定外，並提出鑑定報告結果記載略以：㈠家庭狀況及自我
    照顧功能：案父已逝，案母再嫁與案繼父，個案國中小均就
    讀特教班，高中畢業於桃園啟智學校，目前仍未能辨識國字
    、數量、時間、金錢及顏色，但個位數字似乎可以辨識。與
    熟人相處時會感到快樂。個案日常生活自理部分都大多需要
    完全協助，如：吃東西須剪小塊餵食、穿衣服需完全協助、
    洗澡洗頭也需完全協助、白天在家較少包尿布（若晚上或外
    出則須包尿布）。㈡神經系統疾病史：個案出生時即罹患腦
    性麻痺，於臺北馬偕醫院取得肢障殘障手冊。無精神疾病治
    療史。㈢身體檢查：鑑定時脈博數為每分鐘72次，呼吸數為
    每分鐘15次，身體狀況尚稱良好。身體理學檢查無具精神病
    理意義之特殊發現。㈣神經學檢查：無特殊具精神病態意義
    之異常發現。㈤心理衡鑑：1.魏氏成人智力量表-第四版（中
    文版）：個案因完全未能理解指導語，故未能有效施測任一
    分測驗。2.適應行為評量系統-Ⅱ(18-84歲)：此測驗為案母
    填寫，結果顯示個案目前一般適應組合分數。是40分（百分
    等級為<0.1，信賴區間約為37-43)。整體而言，個案日常生
    活適應功能表現屬於非常低下之範圍C<70)。㈥精神狀態檢查
    ：個案坐輪椅，外表整潔，情緒較為亢奮。晤談時，未有口
    語表達。㈦鑑定結果：據病歷記載、家屬陳述、鑑定當日訪
    談及心理衡鑑之綜合判斷，個案目前智力功能應落於重度智
    能不足之範圍。社會適應功能方面，如：溝通、判斷、自我
    照顧及人際關係等方面均有顯著障礙，致不能為意思表示或
    受意思表示，或不能辨識其意思表示之效果等語，此有該院
    111年1月18日聯新醫字第2022010106號函暨函附之精神鑑定
    報告書1件在卷可稽（見本院卷第28至30頁）。本院審酌相
    對人因腦性麻痺之心智缺陷，致不能為意思表示或受意思表
    示或不能辨識其意思表示之效果，是聲請人向本院聲請對相
    對人為監護宣告，核無不合，應予准許。
四、次查，就本件適宜由何人擔任監護人及會同開具財產清冊之
    人部分，經本院囑請桃園市社會工作師公會進行訪視後，提
    出訪視報告建議略以：聲請人為相對人之母，關係人為相對
    人之繼父，與相對人同住，適時協助外籍看護照顧相對人生
    活，聲請人主責處理相對人事務，關係人從旁予以協助，且
    聲請人和關係人共同保管相對人證件及共同負擔相對人開銷
    。訪視期間，聲請人表示其97年與相對人生父離異後便未再
    與相對人生父聯繫，而相對人生父則自相對人出生迄今均對
    相對人不聞不問，故未告知相對人生父本案聲請；經訪視，
    聲請人具擔任監護人意願，關係人具擔任會同開具財產清冊
    之人意願。綜合評估，相對人受照顧狀況，以及聲請人與關
    係人之陳述，未見明顯不適任之消極原因，惟仍請鈞院以相
    對人最佳利益為考量，參酌相關事證後予以綜合裁量之等語
    ，亦有該公會110年11月24日以桃林字第110631號函及所附
    之桃園市政府社會局社會工作科監護（輔助）宣告調查訪視
    報告1份附卷為憑（見本院卷第20至23頁）。綜合上情，本
    院審酌聲請人為相對人即受監護宣告人之母，為相對人之主
    要照顧者，而聲請人主責處理相對人個人事務並保管財務與
    證件資料等，關係人則從旁協助，相對人受照顧情形尚稱良
    好，可知聲請人對相對人照顧安排等相關事宜妥適合宜，並
    有意願擔任監護人，且聲請人又無不適或不宜擔任監護人的
    積、消極原因，堪認如由聲請人為相對人之監護人，應能符
    合相對人之最佳利益，爰依法選定聲請人為相對人之監護人
    。又經本院選定之監護人即聲請人，自應依民法第1112條規
    定，負責照顧及養護相對人之身體及妥善為財產管理之職務
    ，附此敘明。
五、關於指定會同開具財產清冊之人部分，聲請人聲請指定關係
    人為會同開具財產清冊之人，本院參考上開訪視報告，並審
    酌關係人為相對人之繼父，願意擔任會同開具財產清冊之人
    ，且適時協助聲請人處理相對人事務，認由關係人擔任會同
    開具財產清冊之人，亦無不當，爰依前揭規定，指定關係人
    為會同開具財產清冊之人。又依民法第1113條準用同法第10
    99條及第1099條之1之規定，於監護開始時，監護人即聲請
    人對於相對人之財產，應會同關係人於2個月內開具財產清
    冊並陳報法院，監護人於財產清冊開具完成並陳報法院前，
    對於相對人之財產，僅得為管理上必要之行為，併此敘明。
六、依家事事件法第164 條第2 項，裁定如主文。　　
中　　華　　民　　國　　111 　年　　1 　　月　　28　　日
                   家事法庭     法  官　姚重珍
以上正本係照原本作成。
如對本裁定抗告須於裁定送達後10日內向本院提出抗告狀，並繳
納抗告費新臺幣1,000元。
中　　華　　民　　國　　111 　年　　2 　　月　　7 　　日
                                書記官　王小萍